【裁判字號】    97,訴,2356
【裁判日期】    970828
【裁判案由】    違反毒品危害防制條例
【裁判全文】
臺灣彰化地方法院刑事判決              97年度訴字第2356號
公  訴  人  臺灣彰化地方法院檢察署檢察官
被      告  甲○○
上列被告因違反毒品危害防制條例案件，經檢察官提起公訴（97
年度毒偵字第2646、2834、2906號），本院依簡式審判程序審理
，判決如下：
    主  文
甲○○施用第一級毒品，累犯，處有期徒刑玖月；又施用第一級
毒品，累犯，處有期徒刑捌月；又施用第二級毒品，累犯，處有
期徒刑肆月，扣案之甲基安非他命壹包（毛重零點貳公克）沒收
銷燬之，扣案之玻璃球管壹支沒收；又施用第一級毒品，累犯，
處有期徒刑捌月，扣案之注射針筒壹支沒收。應執行有期徒刑貳
年，扣案之甲基安非他命壹包（毛重約零點貳公克）沒收銷燬之
，扣案之玻璃球管壹支、注射針筒壹支均沒收。
    犯罪事實
一、甲○○前於93年間因違反槍砲彈藥刀械管制條例案件，經臺
    灣高等法院臺中分院以93年度上訴字第2077號刑事判決判處
    有期徒刑1 年4 月，併科罰金新臺幣40000 元得役服勞役確
    定，又因施用毒品案件，經本院以94年度訴字第451 號刑事
    判決判處有期徒刑8 月、4 月，應執行有期徒刑10月確定，
    再因竊盜案件，經本院以94年度易字第340 號刑事判決判處
    有期徒刑1 年確定，上開案件經本院以94年度聲字第1361號
    裁定合併定應執行刑為有期徒刑3 年確定，並入監接續執行
    ，於96年2 月16日因縮短刑期假釋出監，再接續執行罰金易
    服勞役刑期，而於96年4 月1 日罰金易服勞役執行完畢出監
    ，而前開假釋迄於97年3 月20日保護管束期滿未經撤銷而視
    為徒刑執行完畢。又因施用毒品案件，經本院以92年度毒聲
    字第1227號裁定送觀察、勒戒後，認無繼續施用毒品之傾向
    ，於92年6 月27日執行完畢釋放。詎仍不知悔改，明知海洛
    因、甲基安非他命業經公告列為毒品危害防制條例第2 條第
    2 項所列管之第1 、2 級毒品，不得非法持有、施用，(一)竟
    基於施用第1 級毒品海洛因與第2 級毒品甲基安非他命之犯
    意，於97年5 月29日上午2 時許，在彰化縣北斗鎮遠東汽車
    旅館附近支道路某處，以將海洛因粉末與甲基安非他命晶體
    混合後置於玻璃球吸食器上，其下用火燒烤並吸食其霧化氣
    體之方式，同時施用第1 級毒品海洛因與第2 級毒品甲基安
    非他命1 次；(二)又另基於施用第1 級毒品海洛因之犯意，於
    同年6 月21日上午8 時許，在其位於彰化縣埔鹽鄉○○村○
    ○路2 巷84號住處內，以將海洛因粉末摻入香菸內點燃吸食
    之方式，施用第1 級毒品海洛因1 次；(三)再另基於施用第2
    級毒品甲基安非他命之犯意，於同年6 月19日下午4 時許，
    在上址住處，以將甲基安非他命晶體置於玻璃球吸食器上，
    其下用火燒烤並吸食其霧化氣體之方式，施用第2 級毒品甲
    基安非他命1 次；(四)復另基於施用第1 級毒品海洛因之犯意
    ，於同年7 月2 日下午8 時許，在上址住處，以將海洛因粉
    末摻水混合後再以針筒注射之方式，施用第1 級毒品海洛因
    1 次。嗣先於97年5 月30日上午零時45分許，為警在彰化縣
    北斗鎮○○路與中華路口處執行交通盤查勤務時查獲；再於
    同年6 月21日下午2 時許，為警在彰化縣福興鄉○○村○○
    路○ 段與番花路口處因其形跡可疑經盤查而查獲，並扣得施
    用剩餘第2 級毒品甲基安非他命1 小包（毛重0.2 公克）、
    玻璃球吸食器1 支；復於同年7 月3 日下午6 時40分許，為
    警在彰化縣和美鎮○○里○○路162 巷19號前，因其另案涉
    犯竊盜案件時查獲，並扣得施用過注射針筒1 支。嗣經警分
    別採集其尿液送驗，結果均呈嗎啡及甲基安非他命陽性反應
    ，始查悉上情。
二、案經彰化縣警察局北斗分局、鹿港分局、和美分局分別報請
    臺灣彰化地方法院檢察署檢察官偵查起訴。
    理  由
一、本件被告所犯係死刑、無期徒刑、最輕本刑為3 年以上有期
    徒刑以外之罪，其於準備程序就前揭被訴事實為有罪之陳述
    ，經受命法官告知簡式審判程序之旨，並聽取其與公訴人之
    意見後，本院認無不得或不宜改依簡式審判程序進行之處，
    爰依刑事訴訟法第273 條之1 第1 項、第284 條之1 ，裁定
    本案由受命法官獨任進行簡式審判程序，合先敘明。
二、上揭犯罪事實，業經被告於警、偵訊及本院審理時（參見本
    院97年8 月21日審判筆錄）坦承不諱，且其於97年5 月30日
    、同年6 月21日、同年7 月3 日分別為警查獲時所採驗之尿
    液，經臺灣彰化地方法院檢察署委託警方送請詮昕科技股份
    有限公司檢驗結果，均呈嗎啡及甲基安非他命陽性反應，此
    有彰化縣警察局北斗分局委託檢驗尿液代號與真實姓名對照
    認證單、彰化縣警察局鹿港分局委託檢驗尿液代號與真實姓
    名對照表、彰化縣警察局和美分局委託檢驗尿液代號與真實
    姓名對照認證單及該公司97年6 月6 日、同年7 月4 日、同
    年7 月16日編號00000000、00000000、00000000號濫用藥物
    尿液檢驗報告各1 紙附卷可稽。參諸醫學臨床實驗及根據英
    國藥學會出版之文獻Clarke's Isolation and Identificat
    ion of Drugs乙書第293 頁載：海洛因經注射入人體後，在
    體內迅速水解成6-Monoacety I morphine，再緩緩繼續水解
    成嗎啡，然後再循嗎啡之代謝方式排出，同書第431 頁至第
    432 頁並載有：嗎啡經注射入人體後，約50％以上於8 小時
    內自尿中排出，至24小時排出約90％，但48小時後仍有微量
    可檢出等語。此外，按通常健康成人一次注射嗎啡15公絲，
    而以現行採用蟻醛酸試液及鉬鋑銨酸試液檢檢驗其尿液時，
    注射後8 小時內所排尿液易於檢出；8 小時至24小時，視其
    取尿時間及尿量多寡，可能檢出；至24小時以後所排之尿液
    ，用上述方法已難檢出，亦據行政院衛生署藥物食品檢驗局
    73年11月30日（73）藥檢壹字第030221號函釋明確；又甲基
    安非他命經口服投與後，約70％於24小時內可自尿液中排出
    ，又其尿液內含甲基安非他命成分之檢出，與投與甲基安非
    它命的量、個人體質、檢驗儀器之精密度有關，通常採尿化
    驗是否呈陽性反應，應以投與後24小時內所採者為宜，此亦
    有行政院衛生署藥物食品檢驗局（80）藥檢壹字第4529號函
    可查。是依上開說明，佐以被告前揭尿液檢驗報告及扣案甲
    基安非他命1 包、玻璃球吸食器1 支、注射針筒1 支，足徵
    被告前開施用第1 級毒品海洛因及第2 級毒品甲基安非他命
    之自白核與事實相符，堪可採為論罪科刑之依據。
三、按犯毒品危害防制條例第10條施用第1 、2 級毒品之罪者，
    檢察官應先聲請法院裁定將被告令送勒戒處所觀察、勒戒，
    經觀察、勒戒後，認有繼續施用毒品傾向者，應由檢察官聲
    請法院裁定令入戒治處所施以強制戒治，且經強制戒治執行
    完畢釋放後，5 年內再犯第10條之罪，檢察官應依一般刑事
    訴訟程序予以起訴論罪科刑，此觀諸毒品危害防制條例第20
    條第1 項、第2 項、第23條第2 項前段規定自明。次按修正
    毒品危害防制條例就施用毒品者，僅於「初犯」及「5 年後
    再犯」二種情形，有其追訴條件之限制，即須於初犯經觀察
    、勒戒或強制戒治釋放後，5 年內均無施用毒品之行為，始
    能認其前所實施之觀察、勒戒或強制戒治已足遮斷毒癮，而
    得於5 年後再犯時，再予適用初犯之規定，重行觀察、勒戒
    等程序；倘5 年內已經再犯，被依法追訴處罰，縱其第3 次
    （或第3 次以上）施用毒品之時間在初犯釋放5 年以後，即
    與「5 年後再犯」之情形有別，且因已於「5 年內再犯」，
    顯見其再犯率甚高，原實施觀察、勒戒或強制戒治，已無法
    收其實效，而無5 年戒斷期之存在，自無再經觀察、勒戒及
    強制戒治之必要，應由檢察官逕行起訴（最高法院95年度臺
    非字第59號判決、95年度臺非字第65號判決及95年度第7 次
    刑事庭會議決定足資參照）。經查，本件被告前因施用毒品
    案件，經本院以92年度毒聲字第1227號裁定送觀察、勒戒後
    ，認無繼續施用毒品之傾向，於92年6 月27日執行完畢釋放
    ；復於94年間因施用毒品案件，經本院判處有期徒刑確定之
    事實，有臺灣高等法院被告前案紀錄表、臺灣彰化地方法院
    檢察署刑案資料查註紀錄表各1 份附卷可參。是其上開犯罪
    事實(一)(二)(三)部份，均於前開執行完畢釋放後5 年內，復犯施
    用毒品罪，事證明確，應予依法論科。又其上開犯罪事實(四)
    部份，揆諸前開最高法院判決，因被告在92年後之5 年內，
    業有施用毒品之行為，則本次被告於97年間再次施用毒品，
    即與5 年後再犯之情形有別，自應逕行起訴。
四、查海洛因、甲基安非他命為毒品危害防制條例第2 條第2 項
    所明定之第1 、2 級毒品，是核被告所為，均係犯同條例第
    10條第1 項之施用第1 級毒品罪及同條第2 項之施用第2 級
    毒品罪。被告於此期間內持有第1 、2 級毒品並進而施用，
    其持有之低度行為應為施用之高度行為所吸收，均不另論持
    有毒品之罪。被告於97年5 月29日以一行為同時施用第1 、
    2 級毒品，觸犯數罪名，為想像競合，應從一重論以施用第
    1 級毒品罪。又其所犯上開施用第1 、2 級毒品四罪間，犯
    意各別，行為互殊，應予分論併罰。被告前於93年間因違反
    槍砲彈藥刀械管制條例案件，經臺灣高等法院臺中分院以93
    年度上訴字第2077號刑事判決判處有期徒刑1 年4 月，併科
    罰金40000 元得役服勞役確定，又因施用毒品案件，經本院
    以94年度訴字第451 號刑事判決判處有期徒刑8 月、4 月，
    應執行有期徒刑10月確定，再因竊盜案件，經本院以94年度
    易字第340 號刑事判決判處有期徒刑1 年確定，上開案件經
    本院以94年度聲字第1361號裁定合併定應執行刑為有期徒刑
    3 年確定，並入監接續執行，於96年2 月16日因縮短刑期假
    釋出監，再接續執行罰金易服勞役刑期，而於96年4 月1 日
    罰金易服勞役執行完畢出監，而前開假釋迄於97年3 月20日
    保護管束期滿未經撤銷而視為徒刑執行完畢等情，有臺灣高
    等法院被告前案紀錄表1 份在卷可按，其於有期徒刑執行完
    畢後5 年內，故意再犯本件最重本刑為有期徒刑以上之4 罪
    ，為累犯，均應依刑法第47條第1 項之規定，加重其刑。爰
    審酌被告前有施用毒品之不良素行，歷經觀察、勒戒程序後
    ，仍未能徹底戒絕毒品，顯見意志不堅，有失政府制定毒品
    危害防制條例之立法美意，本不宜寬貸，惟念其施用毒品乃
    自戕一己之身體健康，尚未害及他人，且犯後始終坦承犯行
    ，暨其智識程度、生活狀況等一切情狀，分別量處如主文所
    示之刑，並定其應執行刑，以示懲戒。又扣案之白色晶體1
    包（毛重約0.2 公克），被告自承為施用剩餘之毒品甲基安
    非他命，且核與其上開尿液檢驗報告結果相符，應係第2 級
    毒品甲基安非他命無誤，屬違禁物，不問是否屬於犯人所有
    與否，爰依毒品危害防制條例第18條第1 項前段規定，併予
    宣告沒收銷燬之。至扣案之玻璃球管1 支、注射針筒1 支，
    均係被告所有，分別供其於97年6 月19日、同年7 月2 日施
    用第1 、2 級毒品所用之物，業據被告於本院審理時供承在
    卷（詳見本院97年8 月21日審判筆錄），爰依刑法第38條第
    1 項第2 款之規定，均併予宣告沒收。
據上論斷，應依刑事訴訟法第273 條之1 第1 項、第299 條第1
項前段，毒品危害防制條例第10條第1 項、第2 項、第18條第1
項前段，刑法第11條、第55條、第47條第1 項、第51條第5 款、
第38條第1 項第2 款，判決如主文。
本案經檢察官蔡明達到庭執行職務。
中    華    民    國    97    年    8     月    28    日
                  刑事第七庭    法      官  胡宜如
以上正本證明與原本無異。
如不服本判決，應於送達後10日內向本院提出上訴狀，上訴書狀
應敘述具體理由（須附繕本）。
中    華    民    國    97    年    8     月    28    日
                                書  記  官  蕭秀吉
附錄本案論罪科刑法條：
毒品危害防制條例第10條
施用第一級毒品者，處 6 月以上 5 年以下有期徒刑。
施用第二級毒品者，處 3 年以下有期徒刑。


司法院資訊處製作；財團法人民間司法改革基金會備份。
